臺灣澎湖地方法院民事判決　　　　　　　　 96年度訴字第1號
原　　　告　弼鴻營造有限公司
法定代理人　戊○○
　　　　　　　　　　　　樓之1.
訴訟代理人　龔正文律師
被　　　告　澎湖縣政府
法定代理人　乙○○
訴訟代理人　丙○○
　　　　　　丁○○
　　　　　　甲○○
上列當事人間請求給付工程款事件，本院於民國96年10月15日言
詞辯論終結，判決如下：
    主  文
原告之訴及假執行之聲請均駁回。
訴訟費用由原告負擔。
    事實及理由
甲、兩造爭執要旨：
一、原告起訴主張：
（一）原告於民國（下同）92年間與被告澎湖縣政府所屬文化局
      簽訂演藝廳屋頂防漏修復工程承攬契約（下稱系爭契約）
      ，約定契約總金額為新臺幣（下同）161萬9000元。原告
      依約辦理及施工，於93年2月26日完工，並於93年3月11日
      依據契約第15條第2項第1款由原告、被告以及監造單位會
      同驗收完成，被告亦於93年3月19日給付工程款。自93年6
      月7日起，被告先後數次發文通知原告，系爭工程尚有部
      分區域有漏水現象，要求原告進場修復，原告從一開始維
      修保固，一再秉持契約精神即按照原設計施工法為之，然
      經多次施工仍未見改善，方徹底檢討問題之所在，發現問
      題是出在「pvc防水毯」本身之材質以及澎湖本身特殊之
      海島氣候造成原設計之施工法無法承受當地之海風強烈吹
      襲及侵蝕，其間原本建議在「pvc防水毯」上鋪設保護層
      ，但被告一直不接受，因此為求治本方基於專業之角度提
      出與原設計內容不同之新的施工法並建議採取不同之材質
      ，但被告卻故意忽視解決問題之重心，反而於94年6月27
      日函覆要求原告需派員於94年7月15日前往修復。原告由
      於無法獲得被告本於處理問題之態度之回應，原告雖知又
      會白忙一場（只能治標，不能治本），但為顧全盡到大局
      及維護原告商譽，只好迫於無奈於94年7月11日再次發函
      將於94年7月16日進場修復，並於94年8月1日函文給被告
      表示已於94年7月21日修繕完成，同時，原告有感於此已
      非原告所應負之保固責任範圍，於函文中要求「修復計價
      」，但為被告如後述之覆函中拒絕。
（二）原告經考慮後決定將本件交付調解以杜爭議，並於94年10
      月26日向澎湖縣政府採購申訴審議委員會提出申請且通知
      被告，嗣因被告表示該府並未設置採購申訴審議委員，原
      告遂於95年1月6日向行政院公平交易委員會申請調解。本
      件爭議進入調解程序後，於95年3月24日調解會議中，原
      告為表達善意及負責之態度承諾先進場修繕，被告並於95
      年3月30日來函催促，原告遂於年4月6日去函表示將於95
      年4月10日進場修繕。被告95年4月17日覆函內容並未表示
      反對，只表示原告再補充新工法之可行性。原告遂於95年
      4月20日表明將採用一直以來所建議之新的工法以及新的
      材質（即PU防材）因被告已同意接受，故原告於95年5月
      12日撤回調解申請。原告依新的工法施作完成後，確實改
      善完成，有澎湖縣政府化局95年9月19日缺失改善驗收紀
      錄表可按。
（三）事實上，系爭屋頂防漏工程在驗收之後所發生之漏水情況
      ，是因為工程施工方式設計不良所造成，並非原告施工瑕
      疵所造成，而本件經送請台灣營建防水技術協進會鑑定之
      結果，雖認為漏水原因係材料使用錯誤，然系爭工程之材
      料雖由原告所提供，但原告並不了解材料之問題，相關之
      檢驗、測試報告均由材料廠商所提供，原告已將相關檢驗
      報告提供業主即被告參考，在被告審核並同意原告使用這
      些材料後，原告才進場施作，故材料使用錯誤應係被告之
      責任，被告在審查時就應該把關，原告不應就材料之錯誤
      負保固責任。
（四）綜上所述，系爭屋頂防漏工程在驗收之後所發生之漏水情
      況並非可歸責於原告之原因所造成，原告無須負保固責任
      ，原告在被告同意採用新工法施工之前，已於94年8月1日
      函文給被告表示此非原告所應負之保固責任範圍，並要求
      「修復計價」，而原告當時所以進場施作，係因為被告稱
      若被告不進場即將被告列為不良廠商，故原告在不得以之
      情況下於94年7月16日進場修復，並於同年月月21日修繕
      完成，此部份原告所支出之修復費用為25萬4200元，原告
      係在無義務之情況下替被告修繕，故爰依無因管理之法律
      關係請求被告支付此部分費用；又被告於95年4月17日覆
      函內容同意原告採用新的工法施作，此為變更設計，兩造
      間已成立新的承攬契約，原告亦已依該契約完成缺失改善
      ，總計支出修復費用69萬零900元，原告自可依承攬契約
      之法律關係請求被告支付此部分報酬。依此，原告爰依承
      攬契約及無因管理之法律關係，請求被告給付原告94 萬
      5100元整，及自起訴狀繕本送達之翌日起至清償日止，按
      年息百分之5計算之利息。訴訟費用由被告負擔。並願供
      擔保請准予宣告假執行。
二、被告則辯稱：
（一）緣本件原告前於93年1月2日承包本府文化局「演藝廳屋頂
      防漏修復工程，並於93年3月11日完成驗收，依採購契約
      書第16條第1項「保固期：本工程自全部完工經驗收合格
      日之日起，由廠商保固參年」之規定，故本工程保固期間
      為民國93年3月11日起至民國96年3月10日止，由承包廠商
      及保證人簽訂工程採購保固切結書。本工程於保固期間部
      分區域產生漏水，依契約書第16條第3項：「凡在保固期
      內發現瑕疵，應由廠商於機關指定之期限內負責免費無條
      件改正。」之規定，請原告進行修復，原告多次進廠修復
      均係在履行其廠商之保固責任，所支出之任何費用均不得
      請求被告負擔。又在被告同意原告採用新的工法修復後，
      原告以95年6月14日弼字第95035號函知本府文化局略以：
      「有關本公司承攬「演藝廳屋頂防漏修復工程」，因保固
      期間漏水，本公司將儘速派員進場修復，請查照。」，已
      明白表示願意負維修保固之責任，被告並未與原告成立任
      何新的承攬契約，更無變更設計可言，被告自無須再支付
      任何承攬報酬。
（二）被告對台灣營建防水技術協進會初勘報告書陳述意見：
      依照系爭契約附件「屋頂防漏工程」之約定，原告須於施
      工前提出材料送審資料供被告審查，而原告亦確實提出相
      關之材料送審資料供被告人員作書面審查，經被告審查後
      認為測試報告之數據均與契約之約定符合，因被告認為原
      告具有專業能力，也信任專業機關的測試報告，故審查結
      果認為材料合格而准予進場施作；至於契約附件「屋頂防
      漏工程」第3條(1)約定，原告施工前應提出材料經耐候及
      老化試驗之檢驗合格報告予被告，原告已提出耐寒測試報
      告，但老化測試報告並未提出，被告一再要求原告補正，
      但原告並未補正，因本件施工有期限，故被告要求原告一
      邊施作一邊補送資料，此責任不可歸責於被告。本件依照
      上述鑑定結果，認為造成漏水原因係因材料使用錯誤，此
      均應由原告負責，原告自應履行其保固責任修繕完畢。
（三）被告均係依照契約內容行事，原告之主張為無理由，並聲
      明：請求駁回原告之訴、若受不利判決，願供擔保請准宣
      告免為假執行。
乙、兩造所不爭執之事項：
   (一)兩造於92年間簽訂演藝廳屋頂防漏修復工程，雙方約定
       契約總金額為161萬9千元整，系爭工程在93年3月11日驗
       收完成，原告並於驗收當日，書立工程採購保固切結書
       ，保固期間為期三年。
   (二)系爭工程驗收之後，發生下雨會漏水的情況，原告進場
       修復多次。
   (三)95 年1月5日，原告向公共工程委員會申請履約爭議調解
       ，目的是確認原告已無修復的意願。
   (四)雙方在95年5月間，達成共識，就該修復工程採用新工法
       施作，原告並撤回履約爭議調解的申請，原告復進場修
       復，目前已經修復完成。雙方在95年9月19日書立缺失改
       善驗收紀錄表，確認缺失已經改善完成。
丙、得心證之理由
一、本件原告一再主張系爭工程驗收之後所發生之漏水情況，係
    屬於原設計不良所造成，不應由原告負保固責任，惟為被告
    所否認，被告並辯稱此為原告施工瑕疵所造成等語。經查：
    本件經送請台灣營建防水技術協進會鑑定之結果，認為：「
    八、初勘結果：1.本工程造成漏水之主要原因，應係所採用
    之防水材料，非屬「外露型」材料，故在施工完了，經一段
    時間後，防水膜即已劣化，在材料強度已減弱下，不堪收縮
    或負風壓之拉拔力量，造成破裂。2.從所提供之契約資料判
    讀，其於設計規範中，材料的採用乙節，的確規定係屬『外
    露型』之規格，且有施工前送審之規定，故殊難認定有設計
    錯誤或設計不良。3.惟從實際執行面之資料研判，本案應屬
    執行上之疏失，蓋材料規格中之『老化試驗』及『耐候測試
    』等，即為外露型材料之規格要求，而規範中對此二項規格
    規定『可由原廠商提供檢驗合格報告，經建築師同意後使用
    』。然經查，實際上，廠商並未提出此二項目之合格報告及
    施工計劃，但業主卻准其施作，確有執行上之瑕疵。九、報
    告內容說明：1. 本工程經檢視原設計規範，確定係採用以
    防水層為完成面之『外露型防水工法』無誤。而一般PVC防
    水材料可分為『外露型使用』、『非外露型使用』者，而本
    案之規範已明確指出出材料應有之性能，故於設計上已無錯
    誤或不良之虞。2.至於承包廠商主張『其業已按合約規定，
    將材料送檢合格後再施作』乙節，經查，其材料送檢項目
    只是為驗證『施工當時狀態之物理性能』而已，並非以『
    經一定條件之紫外線、臭氧等處理後之長期外露使用之物
    理性能』，故難以評斷其是否適用於外露型使用。因此，
    雖規格中之『老化試驗』及『耐候測試』等二項目，規定
    之測試時間2500小時太長，致使現場無法抽樣測試，確有
    不合理之處，然其要求廠商自行提供檢驗合格報告以示負
    責，於設計之責任區分上，亦無不可也相當明確，故設計
    上並無疏失。而本案業主於施工前，並未要求其提出關鍵之
    試驗報告，即准予施作，則確為執行上之瑕疵。3.另經現場
    詢問廠商及參照業主提供之材料審查資料，均已明白指出所
    使用之材料為『隧道用』防水膜，因此材料使用錯誤幾無疑
    義，故本會認為並不需現場取樣提送分析，已可認定。4.至
    於浮貼工法之PVC防水膜是否不適用於海島型、季風較強之
    地域，則無此限制。蓋PVC防水膜，雖在我國較少使用，但
    在歐洲及日本使用量相當大，甚至有使用於靠海邊且空曠之
    大型機場等建築物，其最大陣風之考量亦有達17級者，故並
    非此一工法不適用於海島型、季風較強的地域。」，此有該
    協進會所出具之96年7月3日初勘報告書一份在卷可佐。是由
    上開鑑定意見，已可明確斷定系爭工程所發生之漏水情況乃
    係材料使用錯誤所造成，而依據兩造契約之約定，材料係由
    原告所提供，原告使用錯誤之材料施工造成漏水之情況，在
    一般正常情形之理解下，自應屬於施工瑕疵，原告辯稱系爭
    工程之漏水情形係因原工程設計施工方式不良所造成云云，
    尚不足採。
二、原告復辯稱：本件材料雖由原告所提供，但原告並不了解材
    料之問題，相關之檢驗、測試報告均由材料廠商所提供，原
    告已將相關檢驗報告提供業主即被告參考，在被告審核並同
    意原告使用這些材料後，原告才進場施作，故材料使用錯誤
    應係被告之責任，被告在審查時就應該把關，原告不應就材
    料之錯誤負保固責任云云，惟此點亦為被告所否認，被告並
    以前揭情詞置辯。經查：
（一）卷附系爭契約附件「屋頂防漏工程」第1條(1)、第2條(3)、
      第3條(1)雖分別約定：「上述防水材提送之檢驗報告須由
      商品檢驗局、公立學術機構或中華民國實驗室認證體系認
      可之檢驗機構出具之檢驗合格之檢驗報告」、「材料進場
      後須由業主或建築書會同承包商抽驗送商品檢驗局、公立
      學術機構或中華民國實驗室認證體系認可之檢驗機構（由
      業主或建築師指定）檢驗合格後方得施工」、「耐候及老
      化試驗可由原廠提供檢驗合格報告，經建築師同意後使用
      。」，是有關原告所提出之材料，應經被告審查通過後始
      得進場施作一情固無疑問，且上述防水技術協進會鑑定之
      結果亦認為業主未盡材料之審查責任，有執行上之瑕疵，
      然上開契約附件並未針對被告不履行審查義務科以任何責
      任，是原告主張只要材料經過被告審查通過，相關責任即
      應由被告負擔云云，顯難認與事實相符。
（二）系爭契約第16條第1、3款、第18條第6款分別約定：「本
      工程自全部完工經驗收合格之日起，由廠商保固3年。」
      、「凡在保固期內發生瑕疵，應由廠商於機關指定之期限
      內負責免責無條件改正。」、「廠商依契約規定應履行之
      責任，不因機關對於廠商履約事項之審查、認可或核准行
      為而減少或免除」；又上述契約附件「屋頂防漏工程」第
      2條(9)復約定：「本工程為責任施工，由承包商負全部責
      任，責任施工廠商，以確保施工工程品質」。是由兩造上
      述約定事項，可知原告對於系爭工程之施工品質，在保固
      期間內負有完全之瑕疵擔保責任，且此責任不因被告之審
      查、認可行為而得以免除，故原告以被告未盡材料審察之
      義務，原告無須就材料之使用錯誤負保固責任云云，即不
      足採。
三、綜上所述，本件原告因使用錯誤之材料造成系爭工程之漏水
    情況，依照上述兩造契約之約定，本應由原告負保固責任而
    無條件修補，原告因修補瑕疵所產生之費用，自難請求被告
    給付之。至於原告係採用何種方式修補，均與原告所負之保
    固責任無涉，本件亦無任何證據證明被告同意與原告另訂新
    的承攬契約，故原告辯稱因被告同意採用新工法修補，故雙
    方已另行成立新的承攬契約關係云云，顯難採信。依此，原
    告主張依無因管理、承攬契約之法律關係訴請被告支付報酬
    共計94萬5100元及利息，於法難認有理，應予駁回。
四、原告之訴既經駁回，其假執行之聲請亦失所附麗，應併予駁
    回。
丁、結論：
  本件原告之訴為無理由，依民事訴訟法第78條，判決如主文。
中　　華　　民　　國　　96　　年　　10　　月　　29　　日
                        民事庭  法  官  管安露
以上正本係照原本作成。
如對本判決上訴，須於判決送達後廿日內向本院提出上訴狀。（
須附繕本）
中　　華　　民　　國　　96　　年　　10　　月　　29　　日
                                書記官　林德盛
